臺灣士林地方法院交通事件裁定　96年度交聲字第1537、1538號
原處分機關　臺北市交通事件裁決所
異　議　人
即受處分人　甲○○
上列異議人即受處分人因違反道路交通管理處罰條例案件，對於
臺北市交通事件裁決所中華民國96年11月16日所為之處分（原處
分案號：北市裁二字第裁22-C00000000號、第裁22-C00000000號
），聲明異議，本院裁定如下：
    主文
原處分均撤銷，甲○○不罰。
    理由
一、按汽車駕駛人，行經有燈光號誌管制之交岔路口闖紅燈者，
    處新臺幣（下同）1 千8 百元以上5 千4 百元以下罰鍰。又
    汽車駕駛人，駕駛汽車有違反本條例之行為，經交通勤務警
    察或依法令執行交通稽查任務人員制止時，不聽制止或拒絕
    停車接受稽查而逃逸者，除按各該條規定處罰外，處新臺幣
    3 千元以上6 千元以下罰鍰。道路交通管理處罰條例第53條
    第1 項、第60條第1 項分別定有明文。
二、原處分意旨略以：本件受處分人即異議人甲○○於民國96年
    10月14日上午11時12分許，駕駛車牌BAJ-938 號重型機車，
    由臺北縣淡水往臺北市方向行駛，途經淡水鎮○○○路○段
    、淡金路口時，於該路口號誌燈已轉為紅燈之狀態下未停等
    而強行通過，經警攔查仍不予理會並加速逃逸，又於下個路
    口（淡金路與八勢一街路口），再度逢紅燈闖越直行逃逸，
    爰依道路交通管理處條例第53條第1 項，裁處罰鍰1,800 元
    ，並依同條例第63條第1 項第3 款之規定記違規點數3 點，
    及依同條例第60條第1 項規定，裁處罰鍰3,000 元之事實，
    有原處分機關之移送書、臺北市交通事件裁決所96年11月16
    日北市裁二字第裁22-C00000000號、北市裁二字第裁22-C00
    000000號裁決書及臺北縣政府警察局淡水分局96年11月9 日
    北縣警淡交裁字第0960031151號函各1 份在卷可憑，至為明
    確。
三、聲明異議意旨略以：受處分人即異議人甲○○於96年10月14
    日上午11時12分許，並未去過淡水，亦從未將車牌BAJ-938
    號重型機車借給他人使用，該機車亦僅供受處分人上下班（
    臺北市○○○路－臺北縣三重市○○○街）騎乘之用；另受
    處分人所有上開機車疑似遭人偽造盜拷，於去年（95年）亦
    曾有類似案件發生，請予查明並撤銷該處分等語。
四、經查：
(一)按法院受理交通事件，準用刑事訴訟法之規定，道路交通管
    理處罰條例第89條前段定有明文；又刑事訴訟法第154 條第
    2 項規定：犯罪事實應依證據認定之，無證據不得認定犯罪
    事實；再依最高法院76年台上字第4986號判例意旨：認定犯
    罪事實所憑之證據，雖不以直接證據為限，間接證據亦包括
    在內，然而無論直接證據或間接證據，其為訴訟上之證明，
    須於通常一般之人均不致有所懷疑，而得確信其為真實之程
    度者，始得據為有罪之認定，倘其證明尚未達到此一程度，
    而有合理之懷疑存在而無從使事實審法院得有罪之確信時，
    即應由法院為諭知被告無罪之判決。前揭認定被告有罪，就
    該有罪事實不能有任何合理懷疑存在之原則，於道路交通管
    理處罰條例案件亦有其適用。易言之，當法院踐行調查證據
    程序完畢後，如就原處分機關所認定違規事實仍有合理懷疑
    ，應對受處分人為有利之認定。次按交通違規之舉發又可分
    為「當場舉發」及「逕行舉發」二種。就「逕行舉發」之交
    通違規事件而言，因受處分人並無當場向員警辯駁、陳述意
    見之機會，故現行法制就其條件多有所設限，此觀道路交通
    管理處罰條例第7 條之2 之規定自明；至於「當場舉發」之
    交通違規事件，雖慮及現實技術可行性之困難，而未硬性要
    求舉發員警不分違規情節，一律均須預留證據，俾便事後提
    出以供法院審查，惟若依員警舉發當時之情狀觀之，尚無不
    能或難以採證之情形存在，則舉發之員警自仍應衡酌具體情
    況，予以適當之採證，以昭人民信服，合先敘明。
(二)受處分人甲○○於本院調查中辯稱：伊於舉發當時，人在家
    中，且未去過淡水，上開機車停放伊住家樓下，未曾騎乘出
    去，因本件舉發違規之時間係在假日，故無法提出證明，而
    伊工作地點是在臺北縣三重市，上下班途中不會經過淡水，
    亦未曾將上開機車借予他人使用，伊於95年5 月12日亦曾發
    生過同樣的事件，並經貴院裁定撤銷原處分，改諭知受處分
    人不罰等語。經查，證人即舉發員警洪誌遠於本院調查中結
    證稱：96年10月14日當天上午10時到12時，伊在臺北縣淡水
    鎮○○○路與八勢一街執行交通勤務，當時從淡金路往臺北
    方向的車子不多，伊在路口，所以能很明顯的看到中正東路
    與淡金路兩邊的車輛，淡金路往臺北方向的號誌是綠燈，完
    全沒有車，中正東路突然有一部機車疾駛出來，該駕駛人車
    速很快，伊用身體阻止對方前進，並請駕駛人出示證件，將
    機車往車道停靠，該駕駛人突然加油門駛離，伊的手有被機
    車撞到，伊回頭看該部機車之車牌，車號是BAJ-938 號，該
    駕駛人還轉頭看伊有無追上去。伊所看見的機車騎士，身高
    約17 0公分左右、體型高瘦、戴4 分之3 的安全帽、未戴眼
    鏡、身著白色條紋襯衫、有戴口罩、穿藍色牛仔褲及白色球
    鞋、背銀色包包，該部機車為三陽125CC 未改裝過之銀色機
    車，外觀看起來蠻新的，車齡大約是3 、4 年，但當日騎駛
    機車之人並非今日到庭之受處分人等語（參見本院卷第25至
    26頁），依其證述，上開違規騎駛機車之人身材高瘦，且身
    高約170 公分，核與本件受處分人自稱身高168 公分、體重
    61公斤不符，且經證人當庭指認受處分人確非騎駛上開機車
    之違規駕駛人；而依受處分人提供其所有車牌BAJ-938 號重
    型機車行車執照以觀，該機車發照日期為88年5 月29日（參
    見本院卷第28頁），迄今車齡約為8 年，核與上開證人所述
    違規之機車約有3 、4 年之車齡不符；再受處分人所有上開
    機車於95年5 月12日上午8 時25分許，在與本案同一地點附
    近之臺北縣淡水鎮○○○路○ 段3 巷口亦有與本案相同之違
    規情形，經本院查明後發覺違規駕駛人可能另有其人，而將
    原處分撤銷另為不罰之諭知，此有本院95年度交聲字第490
    號裁定影本1 份附卷（參見本院卷第9 至12頁）可憑。足認
    被告所辯，堪以採信，則本件騎駛車牌BAJ-938 號重型機車
    在系爭地點違規之駕駛人應非受處分人，且難認受處分人有
    交付他人騎駛之情形，當甚明確。至本件懸掛BAJ-938 號車
    牌之重型機車是否為他人冒用車牌而騎駛，自有可能。
五、綜上所述，本件查無積極證據足以認定受處分人有於上開違
    規時地闖紅燈及拒絕停車接受稽查逃逸之情事，從而，原處
    分機關逕予分別裁罰，自有未洽，本件異議為有理由，原處
    分均應予撤銷，並另為受處分人甲○○不罰之諭知。
六、據上論斷，應依道路交通管理處罰條例第87條第2 項、道路
    交通案件處理辦法第20條前段，裁定如主文。
中　　華　　民　　國　　96　　年　　12　　月　　17　　日
                  交通法庭法　官  雷雯華
以上正本證明與原本無異。
如不服本裁定應於送達後5 日內，向本院提出抗告狀。
                          書記官  陳如玲
中　　華　　民　　國　　96　　年　　12　　月　　17　　日
